【裁判字號】    95,易,105
【裁判日期】    951026
【裁判案由】    竊盜等
【裁判全文】
臺灣苗栗地方法院刑事判決               95年度易字第105號
公  訴  人  臺灣苗栗地方法院檢察署檢察官
被      告  乙○○
上列被告因竊盜等案件，經檢察官提起公訴（94年度偵字第4466
號），本院判決如下：
    主    文
乙○○無罪。
    理    由
一、公訴意旨：
    (一)起訴事實：
      1.乙○○基於為自己不法所有之犯意，於民國94年7 月26
        日13時許，在苗栗縣大湖鄉武榮村2 鄰坑美寮溪上田地
        ，以不詳方法，竊取己○○所有置放在該處之KOMATSU2
        00廠牌PC120 型挖土機控制室內之編號0000-00-000 號
        電腦IC板1 具（價值約新臺幣（下同）6 萬元），得手
        後伺機變賣。
      2.乙○○於94年8 月1 日14時許，在其友人曾德華位於苗
        栗縣泰安鄉錦水村9 鄰44號之住處，以需要交通工具代
        步為由，向曾德華借用原車號F9-3385 號之自用小客車
        ，惟該車輛因違規而於94年6 月間遭吊扣牌照，乙○○
        為避免上路後為警取締，明知夏盛文人在監獄執行，僅
        係將0438-LS 號自小客車之兩面車牌交女友丙○○保管
        ，竟意圖為自己不法之所有，於同年月2 日某時，未經
        夏盛文同意自丙○○處取得上開車牌2 面，予以侵占入
        己後，懸掛在向曾德華借用之自用小客車上使用。嗣於
        同年8 月3 日14時許，乙○○駕駛懸掛0438-LS 號車牌
        之F9-3385 號自用小客車，在苗栗縣苗栗市「天祥社區
        」附近，因形跡可疑，為警攔檢盤查後，發現該車輛引
        擎號碼與車牌號碼不符，並在該車上扣得上開竊得之挖
        土機電腦IC板1 具，始循線查悉上情。
    (二)起訴法條及罪名：
      1.刑法第320 條第1 項之竊盜罪。
      2.刑法第335 條第1 項之侵占罪。
二、檢察官之舉證：
    (一)竊盜部分：
      1.被害人己○○於警詢中之指述。
      2.證人戊○○於偵查中之證述。
      3.證人丁○○於偵查中之證述。
      4.被告乙○○於警詢、偵查中之供述。
      5.贓物認領保管單1 紙。
      6.照片2 張。
      7.車籍查詢資料1 紙。
    (二)侵占部分：
      1.證人夏盛文於偵查中之證述。
      2.被告乙○○於警詢、偵查中之供述。
三、被告之辯解：
    被告堅決否認犯行，就被訴竊盜部分辯稱：該電腦IC板是丁○○之友人戊○○在888 遊藝場前寄放在伊所駕駛之車上，
    非伊所竊取；就被訴侵占部分辯稱：0438-LS 號車牌2 面是
    伊向丙○○借得，丙○○說會告訴夏盛文，伊無占為己有之
    意思等語。
四、本院之判斷：
    (一)法律依據：
      1.按不能證明被告犯罪或其行為不罰者，應諭知無罪之判
        決，刑事訴訟法第301 條第1 項定有明文。
      2.最高法院30年上字第816 號判例亦指出：認定不利於被
        告之事實，須依積極證據，苟積極證據不足為不利於被
        告事實之認定時，即應為有利於被告之認定，更不必有
        何有利之證據。
      3.又認定犯罪事實所憑之證據，雖不以直接證據為限，間
        接證據亦包括在內，然而無論直接或間接證據，其為訴
        訟上之證明，須於通常一般之人均不致有所懷疑，而得
        確信其為真實之程度者，始得據為有罪之認定，倘其證
        明尚未達到此一程度，而有合理之懷疑存在時，事實審
        法院復已就其心證上理由予以闡述，敘明其如何無從為
        有罪之確信，因而為無罪之判決，尚不得任意指為違法
        ，此經最高法院76年台上字第4986號判例闡釋甚明。
    (二)無罪之理由：
      1.被訴竊盜部分：
        (1)依公訴人所舉之積極證據，可以認定：己○○所有之
          挖土機電腦IC板於94年7 月26日13時許在苗栗縣大湖
          鄉武榮村2 鄰坑美寮溪上田地遭竊，以及被告於同年
          8 月3 日14許，在苗栗縣苗栗市「天祥社區」附近其
          所駕駛之自用小客車內，持有己○○所失竊之上開電
          腦IC板為警查獲等事實。惟查，一般人取得、持有贓
          物可能之原因甚多，並非僅有自行竊取一途。由本件
          被害人己○○於警詢時已表明其未發現可疑之人偷竊
          ，亦無任何線索可以提供（偵卷第18、20頁），警方
          復未在竊案現場查得足以證明被告下手行竊之跡證，
          卷內更無確切證據顯示被告曾於竊案發生時前往現場
          ，再參酌被告為警查獲持有該電腦IC板之時間，與竊
          案發生時間已相隔達8 日之久，且查獲地點與失竊地
          點間存有相當距離之情況，顯然該電腦IC板之失竊與
          被告持有2 事實間，既不具時間及空間上之密接性，
          又無從以其他事證建立合理之連結，則該電腦IC板是
          否確係被告所竊，而非藉竊盜以外之方式於竊案發生
          後取得？本已容有疑問。
        (2)再者，證人戊○○於本院審理時到庭明確證稱：上開
          電腦IC板確是伊所竊取，於94年8 月3 日帶至888 遊
          藝場，欲尋找可以幫忙處理之人，因遊藝場內人很多
          ，伊又剛好在門口遇到被告，才將該電腦IC板借放在
          被告車上，打算找到可以處理之人後，再帶他出來看
          等語（本院卷第87至90頁），證人甲○○亦證稱：當
          天被告帶丁○○去伊住處聊天、喝酒時，好像有以客
          語對丁○○說「你那個朋友有東西放在車上」等語（
          本院卷第94頁），核與被告所辯情節大抵相符，足見
          被告所言具有相當之可信度。公訴人雖又以：證人林
          德章證稱沒有看到任何人交付物品給被告，戊○○承
          認竊取係因其竊盜前科累累、主觀認為縱使坦承本件
          亦不需負刑責云云，質疑被告之辯解，然觀證人林德
          章於審理中所稱：離開遊藝場時，被告先出去，伊去
          上廁所，後來才出去，外面很多人走來走去，有人從
          他旁邊走過等情（本院卷第84、86頁），其未能目睹
          被告所述情事，實有可能係當時尚未走出遊藝場，或
          來往之人群遮蔽視線所致；而縱使戊○○坦承竊盜犯
          行，因為前案確定判決效力所及，無再受訴追之風險
          ，惟其於偵查中矢口否認、審理時轉而坦承，證詞明
          顯前後矛盾，可能須另負較竊盜更重之偽證罪責，事
          實上對其更加不利，若非戊○○確有竊取本件電腦IC
          板之行為，不願無辜之人受牽連，何須如此？是公訴
          人上開所陳，仍不足據為不利於被告之認定。
        (3)基上所述，公訴人所舉之各項積極證據，尚不足以說
          服本院形成確信被告有竊盜犯行之心證，本件實可以
          合理懷疑為：該電腦IC板係戊○○所竊，事後因故放
          置在被告所駕駛之車上。揆諸前揭法律規定及判例意
          旨，應諭知被告無罪之判決。
      2.被訴侵占部分：
        公訴人認被告有侵占0438-LS 號車牌2 面之犯行，係以
        車牌所有人夏盛文於偵查中證稱未授權保管人丙○○作
        其他使用，被告未得夏盛文同意，擅自使用，事後並未
        試圖通知夏盛文云云，為其主要論據。惟查：上開車牌
        確係丙○○同意借予被告使用之事實，已據證人丙○○
        於本院審理時證述甚詳。至於夏盛文是否同意丙○○將
        車牌作其他使用，乃夏盛文與丙○○2 人間之問題，當
        非被告所能知悉，惟由丙○○證稱：「之前夏盛文與被
        告是蠻好的朋友，我想借給他沒有做什麼，應該沒有關
        係」、「決定借他前，我沒有跟夏盛文講過」、「後來
        我好像有跟夏盛文的母親講」等語（本院卷第92、93頁
        ），可知丙○○主觀上認為有權先代夏盛文將上開車牌
        借予被告使用，事後再行告知夏盛文，被告亦相信丙○○有權同意其使用，此與被告所辯情形相符。被告於94
        年8 月2 日借得上開車牌，翌日即為警查獲，持有時間
        尚且不滿2 日，因夏盛文在監執行，須依監所規定辦理
        接見，縱使被告有意將借車牌乙事通知夏盛文，實際上
        難以苛求於如此短暫之期間內為之，遑論被告既已徵得
        丙○○之同意，基於男女朋友情誼，丙○○理當經常前
        往探視夏盛文，則由丙○○代為轉知此事，豈非更形方
        便？此外，本件復無任何積極證據足以證明被告有將上
        開車牌擅自處分，或其他顯示變易持有意思為所有意思
        之行為。從而，本院無從形成確信被告有公訴人所指侵
        占犯行之心證，揆諸前揭說明，就此部分亦應諭知被告
        無罪之判決。
據上論斷，應依刑事訴訟法第301 條第1 項，判決如主文。
本案經檢察官石東超到庭執行職務。
中    華    民    國    95    年    10    月    26    日
                  刑事第一庭    審判長法  官  劉興浪
                                      法  官  顧正德
                                      法  官  羅貞元
以上正本證明與原本無異。
如不服本判決，應於判決送達後10日內向本院提出上訴狀（應抄
附繕本）。告訴人或被害人如對於本判決不服者，應具備理由請
求檢察官上訴，其上訴期間之計算係以檢察官收受判決正本之日
期為準。
                                      書記官  劉秋雯
中    華    民    國    95    年    10    月    31    日


司法院資訊處製作；財團法人民間司法改革基金會備份。
